臺灣臺南地方法院民事判決　　　　　　　 96年度訴字第201號
原　　　告　甲○○
訴訟代理人　吳永茂律師
複 代理 人　羅玲郁律師
　　　　　　丙○○
被　　　告　乙○○
上列當事人間請求侵權行為損害賠償事件，經本院於民國96年6
月12日言詞辯論終結，判決如下：
    主    文
被告應給付原告新台幣貳拾萬壹仟零壹拾柒元，及自民國九十六
年一月六日起至清償日止，按週年利率百分之五計算之利息。
原告其餘之訴駁回。
訴訟費用新台幣貳萬貳仟柒佰壹拾壹元，由被告負擔八分之一即
新台幣貳仟捌佰參拾捌元，餘新台幣壹萬玖仟捌佰柒拾參元由原
告負擔。
本判決原告勝訴部分得假執行。但被告以新台幣貳拾萬壹仟零壹
拾柒元為原告預供擔保後，得免為假執行。
原告其餘假執行之聲請駁回。
    事  實  及  理  由
一、按訴狀送達後，原告不得將原訴變更或追加他訴，但擴張或
    減縮應受判決事項聲明者，不在此限；民事訴訟法第255條
    第1項第3款定有明文。本件原告起訴時原請求被告應給付新
    台幣（下同）1,880,430元及法定遲延利息，嗣於訴訟中減
    縮聲明為1,726,484元及法定遲延利息，依首揭規定，應予
    准許。
二、原告起訴主張：
  (一)被告於民國94年7月13日上午8時19分許，騎乘車牌號碼TFX-
    529號輕機車，沿台南縣白河鎮○○街由北往南方向行駛，
    途經台南縣白河鎮秀祐里172線30.9公里路口時，適有原告
    騎乘車牌號碼OAA-277號重機車，沿台南縣白河鎮秀祐里172
    線由東向西方向騎駛至上開路口，兩車因而發生碰撞而肇事
    ，造成原告受有「第3、4及第5、6頸椎椎盤凸出併脊椎狹窄
    ，第3至4頸椎出血性挫傷併腫脹」、「頸髓損傷併四肢偏癱
    」等傷害，已成殘障之人。
  (二)原告請求賠償之項目及金額，分述如下：
  1.醫療費用部分：原告因受有上開傷害，在奇美醫院柳營分院
    治療，醫療費用分別為24,000元、78,000元、12,395元及6,
    934元，計支出121,329元，並在中山醫學大學附設醫院復健
    ，自費支出8,170元，及在衛生署彰化醫院復建，自費支出7
    71元，合計支出醫療費用130,270元。
  2.看護費用部分：原告因車禍造成頸髓損傷，四肢癱瘓，大、
    小便均須仰賴他人處理，而由原告之妻吳徐盆照護原告。復
    原告自94年7月13日車禍當日，被送至奇美醫院柳營分院急
    救，至94年7月25日計13日，均在加護病房治療，後轉至普
    通病房至94年8月30日始出院，計49日；並於94年9月8日到
    中山醫學大學附設醫院入院治療，至94年10月27日出院，計
    49日，後因排尿障礙，自94年10月27日住院至94年12月9日
    ，共44日，又因未痊癒，再於94年12月9日至95年1月25日住
    院，計48日；且於95年3月27日至95年5月17日計52日、95年
    6月22日至95年8月5日計45日、95年8月21日至95年10月5日
    計46日，前往署立彰化醫院治療，住院計143日，及自95年5
    月17日至6月22日，回署立豐原醫院藥物治療，住院共37日
    ，是原告分別住院治療計370日，扣除前開在加護病房之13
    日，需看護之日數計357日，每日以1,000元計算，自得請求
    被告給付看護費計357,000元。又原告自95年6月23日至今，
    仍在住院中，亦由配偶全日看護，看護費計算至96年5月28
    日止，共341日，以每日1,000元計算，共計支出341,000元
    。準此，原告得向被告請求看護費用共計698,000元。
  3.喪失勞動能力部分：原告因車禍致頸脊髓損傷，四肢癱瘓，
    已永遠無法再回復，經台南縣政府鑑定為肢體重度障礙之人
    ，並發給中華民國身心障礙手冊，比照勞工保險殘廢給付標
    準表，已符合障害項目第6項「中樞神經系統機能之病變，
    引起截癱或偏癱，致終身不能從事任何工作，日常生活需人
    扶助」，殘廢等級2，喪失勞動能力程度為百分之百。原告
    務農，並農暇之餘以辦桌用之桌椅出租為業，因車禍自94年
    7月13日起即臥榻病床，已2年不能工作，又依車禍當時原告
    之健康情形，可再工作10年，依內政部所定每人每月基本工
    資15,840元計算，每年計190,080元，並依霍夫曼計算法扣
    除中間利息，應一次給付之金額為1,573,535元（計算式：1
    90080×8.00000000＝0000000【元以下捨去】）。
  4.精神慰撫金部分：原告因本件車禍，身體受到如此鉅大創傷
    ，已如前述，而原告正值55歲壯年，經此車禍頓成殘廢之人
    ，肉體之折磨及內心之創痛，非可言諭，並原告曾任白河鎮
    農會理事，而被告資力雄厚，經斟酌雙方社會地位、經濟能
    力、及原告受害之程度，爰請求100萬元之精神慰撫金。
  5.綜上所述，原告所得主張之金額計3,401,805元（醫療費用
    130,270元、看護費用698,000元、喪失勞動能力1,573,535
    元及精神慰撫金100萬元），扣除已受領之強制險理賠金1,6
    75,321元，是原告請求被告賠償1,726,484元。
  (三)並聲明：(1)被告應給付原告1,726,484元，及自起訴狀繕本
    送達之翌日起至清償日止，按週年利率百分之5計算之利息
    。(2)原告願供擔保，請准宣告假執行。
三、被告則以：
  (一)被告確於94年7月13日上午8時19分許，騎乘車牌號碼TFX-
    529號輕機車，沿台南縣白河鎮○○街由北往南方向行駛，
    途經台南縣白河鎮秀祐里172線30.9公里路口時，與原告騎
    乘車牌號碼OAA-277號重機車發生碰撞而肇事，致原告受有
    前開傷害，又對於原告請求之醫療費用130,270元部分，被
    告不爭執。
  (二)鑑定報告遽為認定被告提早左轉，未讓幹道車先行為肇事主
    因，乃誤解當時情況，鑑定小組忽視原告當時騎乘機車快速
    而來，為被告所不及知，使被告無從防備，原告之行為才是
    肇事主因。按被告當時於該路口確有停車確認左右均無來車
    ，始再行通行，而因原告車速過快，疏未注意車前狀況，亦
    無作隨時煞停準備，以致撞及被告，是原告為肇事主因；又
    鑑定報告僅為形成法院心證之資料，對於法院之審判並無拘
    束力，法院仍應本於職權予以調查，以期發現事實之真相，
    而本件原告機車無煞車痕跡，並被告人車被撞後，機車刮地
    痕長達22.8公尺，人車滾到逆向車道，衝擊力道之大，益證
    原告快速行車為肇事主因。
  (三)按勞動年數應以通常情況下預期具有工作能力之相當年數判
    斷，原告於起訴狀已自承事故發生時已屆55歲，以該日為勞
    動始期計算至法定強制退休年齡60歲止，勞動年數僅5年而
    已。復原告主張以每月基本工資15,840元為計算基礎，以目
    前農村工作機會很少而言，每月所得基礎會因工作機會少而
    降低，何況原告自稱僅農暇之餘以辦桌用之桌椅出租為業，
    然並無提出任何證明佐證收入情形，原告此部分之請求已超
    出常情，為不合理，請予駁回。又原告主張請求看護費用每
    日1,000元，雖情可堪憫，但本件事故之發生，責任在原告
    本身，非可歸責於被告，此部分向被告提出賠償，亦屬無理
    由。另依原告所提出之鈞院94年訴字第1347號民事判決，該
    案原告與本件原告所受傷害程度差不多，准判賠精神慰撫金
    為8萬元，且原告財力雄厚，反觀被告年屆58歲，小學畢業
    ，自先夫於78年間因病過世以降，含辛茹苦獨力養育三名年
    幼女兒，目前無業亦無收入，被撞之後身心受創，常有惡夢
    ，本件事故乃由原告引起，被告對於原告並無加害行為，是
    原告此部分之請求亦無理由。
  (四)承前述，原告之快速行駛為肇事主因，就本件事故損害之發
    生或擴大，應負絕大部分的過失責任，為謀求公平，被告縱
    有些微疏失，應為被告免除賠償金額之判決。又本件事件原
    告已獲保險理賠，依強制汽車責任保險法第32條規定，該給
    付之保險金視為加害人或被保險人損害賠償金額之一部分，
    加害人或被保險人受賠償請求時，得扣除之，是縱然認被告
    有些微過失，被告所應負擔的部分已包含在保險公司之理賠
    金額內，更何況本件肇事責任在原告本人，不應因其受傷較
    重，被告受傷較輕，本末倒置，反諸求訴，被告才是本件被
    害人，只因運氣好、受傷輕，卻受如此無理請求。
  (五)並聲明：(1)駁回原告之訴及假執行之聲請。(2)如受不利判決
    ，願供擔保請准宣告免為假執行。
四、兩造不爭執之事項及簡化之爭點為：
  (一)兩造不爭執事項：
  1.被告於94年7月13日上午8時19分許，騎乘車牌號碼TFX-529
    號輕機車，沿台南縣白河鎮○○街由北往南方向行駛，途經
    台南縣白河鎮秀祐里172線30.9公里路口時，適有原告騎乘
    車牌號碼OAA-277號重機車，沿台南縣白河鎮秀祐里172線由
    東向西方向騎駛至上開路口，兩車因而發生碰撞而肇事，造
    成原告受有「第3、4及第5、6頸椎椎盤凸出併脊椎狹窄，第
    3至4頸椎出血性挫傷併腫脹」、「頸髓損傷併四肢偏癱」等
    傷害，現為重度肢障。
  2.原告因本件車禍事故受有前開傷害，支出醫療費用計130,27
    0元。
  3.原告因本件車禍事故，已請領強制保險金1,675,321元。
  (二)兩造爭執事項：
  1.被告就本件交通事故之過失程度為何？
  2.原告請求看護費用計698,000元、減少勞動能力計1,573,535
    元，有無理由？及精神慰撫金100萬元是否過高？
  3.原告得請求侵權行為損害賠償之金額為何？
五、前揭不爭執事項，業據原告提出奇美醫院柳營分院診斷證明
    1紙暨收費收據1份、中山醫學大學附設醫院診斷證明書3紙
    暨住院醫療費用收據1紙、衛生署彰化醫院診斷證明書2紙暨
    費用證明1紙、衛生署豐原醫院診斷證明書1紙、道路交通事
    故證明書1紙、原告之中華民國身心障礙手冊1紙等件影本為
    證，並經本院依職權調取台灣台南地方法院檢察署95年度偵
    字第12666號過失傷害刑事案件偵查卷宗核閱無訛（過失傷
    害刑事案件，因已逾法定6個月告訴期間，依刑事訴訟法第2
    52條第5款規定為不起訴處分確定），且有台南縣警察局白
    河分局96年2月15日南縣白警四字第0960001781號函暨所附
    道路交通事故現場圖、道路交通事故調查報告表(一)、(二)、原
    告及被告之警詢筆錄、現場照片15張等附卷可稽，是此部分
    之事實自堪認為真實。茲就兩造之爭點，析述本院得心證之
    理由如下：
  (一)被告就本件交通事故之過失程度為何？
  1.按汽車行駛至交岔路口，應遵守燈光號誌或交通警察之指示
    ；車輛行經設有閃光紅燈號誌交岔路口，車輛應減速接近，
    先停止於交岔路口前，讓幹道車優先通行；道路交通安全規
    則第102條第1項第1款、及道路交通標誌標線號誌設置規則
    第211條第1項第2款分別定有明文。本件系爭白河鎮秀祐里
    172線30.9公里路口之南北向號誌（即被告騎駛之台南縣白
    河鎮○○街）為閃光紅燈號誌，而東西向號誌（即原告騎駛
    之台南縣白河鎮秀祐里172線）則為閃光黃燈號誌，且事故
    當時號誌運作正常，此為兩造所不爭執，並有道路交通事故
    現場圖及道路交通事故調查報告表(一)等在卷可按；被告於前
    揭時地騎乘機車行經該路口，本應注意上開規定，且依當時
    情形，客觀上又無不能注意之情事，竟疏於注意行經設有閃
    光紅燈號誌交岔路口，應先停止於交岔路口前，讓幹道車優
    先通行，即貿然駛入該路口，致生本件交通事故，其有過失
    至明。復按車輛行經設有閃光黃燈號誌路口，應減速接近，
    注意安全，小心通過；汽車行駛時，駕駛人應注意車前狀況
    ，並隨時採取必要之安全措施；道路交通標誌標線號誌設置
    規則第211條第1項第1款、及道路交通安全規則第94條第3項
    亦規定甚明。原告騎乘機車行經該處，亦疏未注意行經設有
    閃光黃燈號誌路口，應減速慢行，及疏於注意車前動態，即
    貿然通過該路口，是原告本身亦有違前開規定之注意義務，
    即原告就本件交通事故亦與有過失甚明。又本件經送請台灣
    省台南區車輛行車事故鑑定委員會鑑定結果亦認為：「被告
    駕駛輕型機器腳踏車，閃光紅燈號誌路口，支線道車未讓幹
    道車先行，為肇事主因。原告甲○○駕駛普通重型機器腳踏
    車，閃光黃燈號誌岔路口，未注意車前狀況，未減速慢行為
    肇事次因」，此有台灣省台南區車輛行車輛行車事故鑑定委
    員會96年5月10日南鑑字第0965901480號函暨所附鑑定意見
    書在卷足憑。
  2.按當事人主張有利於己之事實，就其事實有舉證之責任，民
    事訴訟法第277條定有明文。又按主張法律關係存在之當事
    人，僅須就該法律關係發生所須具備之特別要件，負舉證之
    責任，至於他造主張有利於己之事實，應由他造舉證證明；
    最高法院48年度台上字第887號著有判例可資參照。被告辯
    稱：當時於該路口有停車確認左右均無來車，始再行通行，
    本件係因原告超速及疏未注意車前狀況，致撞及被告機車，
    是原告應為肇事主因云云；惟查，原告騎駛之台南縣白河鎮
    秀祐里172線為筆直之道路，並當時之天候晴、日間自然光
    線、無障礙物、視距良好，有現場照片15張及道路交通事故
    調查報告表(一)等附卷可按，是依當時之客觀環境，苟如被告
    所言，在系爭路口有停車確認左右有無來車，焉會未發見原
    告所騎之機車已駛近該路口？足見被告並無先停止於系爭路
    口前，確認左右有無來車，而係直接通過該路口甚明。又本
    件事故路段速限為50公里，並原告機車無煞車痕跡、機車刮
    地痕22.8公尺，且本件係原告機車車頭與被告機車左側車身
    發生撞擊，有前開道路交通事故現場圖、道路交通事故調查
    報告表(一)及現場照片等可按。準此，依本件交通事故之撞擊
    狀況、及事故發生後之現場情形，僅得認定原告機車通過系
    爭路口時並未減速慢行，及原告有未注意車前狀況之過失；
    且據原告於警詢時陳稱：當時車速約40至50公里等語，而機
    車以時速40至50公里之速度行駛而發生交通事故，並因撞擊
    時之力道，機車失控倒地造成之刮地痕跡，應有一定程度之
    長度，是尚難僅以原告機車刮地痕長達22.8公尺，即據以認
    定原告有超速行駛，並本件亦無任何證據足以認定原告有超
    速行駛之行為。綜上，被告空言辯稱：被告於路口有停車確
    認左右均無來車，再行通過，本件係因原告超速等過失行為
    所致，原告始為肇事主因云云，自屬無據。
  3.被告既有行經設有閃光紅燈號誌交岔路口，未先停止於交岔
    路口前，讓幹道車優先通行之過失，因而肇事，致原告受有
    前開傷害，已如前述，是被告之過失行為與原告之傷害結果
    間，顯有相當因果關係，被告自應負侵權行為損害賠償責任
    甚明。又本院審酌被告之過失應為肇事主因，原告未減速慢
    行及未注意車前狀況應為次要原因，及本件事故之相關證據
    資料，可認被告之過失比例為百分之70，原告之過失比例為
    百分之30，較為妥適。
  (二)按因故意或過失不法侵害他人之權利者，負損害賠償責任。
    不法侵害他人之身體或健康者，對於被害人因此喪失或減少
    勞動能力或增加生活上之需要時，應負損害賠償責任。不法
    侵害他人之身體、健康、名譽、自由、信用、隱私、貞操，
    或不法侵害其他人格法益而情節重大者，被害人雖非財產上
    之損害，亦得請求賠償相當之金額。民法第184條第1項前段
    、第193條第1項、第195條第1項分別定有明文。被告於上揭
    時地，因疏未注意支線道車應讓幹道車先行等過失，致生本
    件交通事故，造成原告受有如上傷害，被告就本件事故之發
    生應負百分之70過失責任，並被告之過失行為與原告身體受
    傷結果間有相當因果關係，已如前述，被告自應負侵權行為
    損害賠償責任。爰就原告請求之項目及金額逐次審酌如下：
  1.醫療費用部分：原告主張其因上開傷害支出醫療費用計130,
    270元，業據原告提出奇美醫院柳營分院收費收據1份、中山
    醫學大學附設醫院住院醫療費用收據1紙、衛生署彰化醫院
    費用證明1紙為證，且為被告所不爭執，是此部分費用應堪
    認定。
  2.增加生活上之需要部分：
    (1)按因身體或健康受不法侵害，需人長期看護，就將來應支
      付之看護費，係屬增加生活上需要之費用，加害人即應予
      以賠償（最高法院88年度台上字第1771 號判決參照）；
      至於被害人因受傷需人看護，而由親屬看護時，雖無現實
      看護之支付，亦應認被害人受有相當看護費之損害，得向
      加害人請求賠償。蓋因親屬照顧被害人之起居，固係出於
      親情，但親屬看護所付出之勞力，並非不能評價為金錢，
      只因兩者身分關係密切而免除支付義務，此種親屬基於身
      分關係之恩惠，自不能加惠於加害人，故應衡量及比照僱
      用職業護士看護情形，認被害人受有相當看護費之損害，
      得向加害人請求賠償（最高法院89年度台上字第1749號判
      決參照）。
    (2)本件原告主張因車禍造成頸髓損傷，四肢癱瘓，大、小便
      均須仰賴他人處理，而由原告之妻吳徐盆照護原告，復原
      告自94年7月13日起至94年8月30日止，在奇美醫院柳營分
      院住院治療，並自94年9月8日起至94年10月27日止、自94
      年10月27日起至94年12月9日止、及自94年12月9日起至95
      年1月25日止，在中山醫學大學附設醫院住院治療，且自9
      5年3月27日起至95年5月17日、自95年6月22日起至95年8
      月5日、自95年8月21日起至95年10月5日，在署立彰化醫
      院治療，及自95年5月17日至6月22日，回署立豐原醫院藥
      物治療，住院共37日，又自95年6月23日計算至96年5月28
      日止，共341日，仍在住院中，即原告分別住院治療計711
      日，扣除在加護病房之13日，需看護之日數計698日，每
      日以1,000元計算，自得向被告請求看護費用計698,000元
      等語，有原告提出奇美醫院柳營分院診斷證明1紙、中山
      醫學大學附設醫院診斷證明書3紙、衛生署彰化醫院診斷
      證明書2紙、衛生署豐原醫院診斷證明書1紙、原告之中華
      民國身心障礙手冊1紙等件影本為證。
    (3)查原告自94年9月8日前往中山醫學大學附設醫院入院治療
      ，直至95年1月25日始出院，前後計住院140日（計算式：
      23＋31＋30＋31＋25＝140），而非原告所主張在中山醫
      學大學附設醫院住院計141日；復原告分別於95年3月27日
      起至95年5月17日止、自95年5月17日至95年6月22日止、
      自95年6月22日起至95年8月5日止、及自95年8月21日起至
      95年10月5日止，分別在衛生署彰化醫院治療及在衛生署
      豐原醫院藥物治療，是原告在衛生署彰化醫院及豐原醫院
      住院期間計178日（計算式：5＋30＋31＋30＋31＋5＋11
      ＋30＋5＝178），而非原告所主張之180日；又原告主張
      自95年6月23日起計算至96年5月28日止，仍在住院中，共
      341日，亦由配偶全日看護等語，然上開期間應僅340日而
      非341日；據此，前開關於日數部分係為原告誤算，依原
      告所主張需由其配偶看護之日數（扣除13日之加護病房）
      ，應計694日。而被告對於原告此部分主張並不爭執，僅
      辯稱：本件事故之發生，責任在原告本身，非可歸責於被
      告，此部分向被告提出賠償，亦屬無理由等語。從而，原
      告得請求看護費用為694,000元（計算式：694×1000＝69
      4000）。
  3.喪失勞動能力部分：
    (1)原告主張因車禍致頸脊髓損傷，四肢癱瘓，已永遠無法再
      回復，終身不能從事任何工作，並日常生活需人照護等語
      ，此為被告所不爭執。又觀之原告衛生署彰化醫院95年10
      月17日診斷證明書，診斷結果「脊髓損傷術後併四肢無力
      」、「患者因上述疾病，四肢運動功能障礙，日常生活需
      依賴他人……」，並原告現為重度肢障、有效期間96年7
      月15日，有衛生署彰化醫院診斷證明書及中華民國身心障
      礙手冊各1紙可按，是原告因中樞神經系統機能之病變，
      引起截癱或偏癱，致終身不能從事任何工作，日常生活需
      人扶助，喪失勞動能力程度為百分之百甚明。
    (2)原告主張原為務農，農暇之餘以辦桌用之桌椅出租為業，
      依車禍當時原告之健康情形，可再工作10年，依內政部所
      定每人每月基本工資15,840元計算，每年計190,080元，
      並依霍夫曼計算法扣除中間利息，應一次給付之金額為1,
      573,535元等語。惟查，據原告陳稱：原告兼桌椅出租業
      務，此部分無法提出證明，並原告係在自己的農地上從事
      農業耕作，農閒之時才兼桌椅出租業務，農業收入部分亦
      無法提出收入證明，但農地確為原告所有等語，並提出土
      地所有權狀3紙為證；準此，原告雖因身體健康被侵害而
      喪失勞動能力受有損害，然原告並無法提出確有實際從事
      農務及兼作桌椅出租業務之證據，以實其說，且亦未提出
      其受侵害前之身體健康狀態可再從事工作10年之相關證明
      ，是尚難僅以原告確有農地所有權，在無其他證據足資佐
      證之情形下，據以認定原告確為務農並兼從事桌椅出租業
      、及得再工作10年。是原告主張其原為務農並兼桌椅出租
      業，及可再工作10年云云，自屬無據。
    (3)按勞工年滿60歲者，雇主得強制其退休，勞動基準法第54
      條第1項第1款定有明文。原告係40年11月7日生，適值勞
      動年齡，並無不能工作之情事，自有一般勞工之工作能力
      ，於94年7月13日發生本件事故而喪失勞動能力，迄原告6
      0歲止，尚餘工作期間為6年又3月，原告主張依行政院勞
      工委員會於86年10月16日發布之每月最低基本工資額15,8
      40元計算其每月薪資，尚屬正當。從而，原告請求被告賠
      償其減少之勞動能力，以每年190,080元計算，以一次請
      求並依霍夫曼計算法扣除中間利息，原告得請求勞動能力
      之損失部分為1,056,213元（計算式：190080×5.364370
      ＝0000000【元以下四捨五入】、190080×0.769231×3/1
      2＝36554【元以下四捨五入】、0000000＋36554＝000000
      0）。
  4.精神慰撫金部分：按慰撫金數額之認定，除依被害人所受身
    體上及精神上痛苦程度，及所造成之影響二者予以衡量外，
    尚須斟酌雙方之身分資力與加害之程度及各種情形，予以核
    定。本件原告因被告之過失行為受有「第3、4及第5、6頸椎
    椎盤凸出併脊椎狹窄，第3至4頸椎出血性挫傷併腫脹」、「
    頸髓損傷併四肢偏癱」等傷害，已成殘障之人，是原告精神
    上自受有極大之痛苦，原告依據民法第195條之規定請求被
    告賠償其非財產上之損害，即屬有據。查原告為國中畢業，
    82年及86年間連任當選白河鎮農會會員代表，90年當選農會
    理事，94年擔任社區巡守隊幹事，名下有房屋及土地計19筆
    ；被告係國中補校畢業，無業，配偶已歿，有2名子女，93
    年度利息所得計16,893元，94年利息所得計17,379元，名下
    有房屋及土地計3筆、汽車1部等情，業經兩造陳明，並有原
    告提出之當選證書及聘書1份，且有稅務電子閘門財產所得
    調件明細表在卷可憑。本院審酌前開兩造之身分、地位、經
    濟狀況、被告之加害程度、原告所受傷勢嚴重、心理及生理
    上所受之痛苦折磨等一切情狀，認原告請求精神慰撫金之數
    額以800,000元為適當，逾此數額之請求，即難准許。
  5.按損害之發生或擴大，被害人與有過失者，法院得減輕賠償
    金額，或免除之；民法第217條第1項定有明文。本件被告對
    於肇事原因固有上述之過失，然原告就本件交通事故亦與有
    過失，並被告之過失比例為百分之70，原告之過失比例為百
    分之30，已如前述，以此比例酌減原告請求醫療費用、增加
    生活上需要費用、喪失勞動能力及精神慰撫金之金額，故原
    告就上開部分得請求賠償金額為1,806,338元【計算式：（
    130270＋694000＋0000000＋800000）×0.7＝0000000（元
    以下四捨五入）】，逾此部分之請求，則屬無據。
  6.另按保險人依強制汽車責任保險法規定給付之保險金，視為
    加害人或被保險人損害賠償金額之一部分；加害人或被保險
    人受賠償請求時，得扣除之；強制汽車責任保險法第32條定
    有明文。原告因本件交通事故，已受領強制汽車責任保險金
    1,675,321元之事實，為兩造所不爭，是依前揭規定，原告
    受領之上開保險金應視為加害人損害賠償金額之一部分而予
    以扣除，經此扣除後，原告尚得請求被告賠償之金額為201,
    017元（計算式：0000000－0000000＝201017）。
六、綜上所述，原告依侵權行為之法律關係，請求被告給付201,
    017元，及自起訴狀繕本送達翌日即96年1月6日起至清償日
    止，按週年利率百分之5計算之利息範圍內，為有理由，應
    予准許，逾此範圍之請求，為無理由，應予駁回。
七、本件原告勝訴部分為關於財產權之訴訟，所命給付之金額未
    逾50萬元之所為被告敗訴判決，應依民事訴訟法第389條第1
    項第5款規定，依職權宣告假執行，是原告聲請就勝訴部分
    供擔保為假執行，即無必要。本院並依同法第392條第2項、
    第3項規定，依職權宣告被告得供擔保，免為假執行。至原
    告敗訴部分，其假執行聲請即失所附麗，應併予駁回。
八、本件事證已臻明確，兩造其餘陳述及攻擊防禦方法經本院斟
    酌後認均不影響本判決之結果，爰不再逐一詳予論述，附此
    敘明。
九、本件訴訟費用確定為22,711元（裁判費19,711元、鑑定費3,
    000元），由被告負擔8分之1即2,838元，餘19,873元由原告
    負擔。
十、據上論結：本件原告之訴為一部有理由，一部無理由，依民
    事訴訟法第79條、第389條第1項第5款、第392條第2項、第3
    項，判決如主文。
中　　華　　民　　國　　96　　年　　 6　　月　　26　　日
                  民事第二庭    法  官  洪榮家
右為正本係照原本作成。
如對本判決上訴，須於判決送達後廿日內向本院提出上訴狀
中　　華　　民　　國　　96　　年　　6 　　月　　26　　日
                                書記官  詹書瑋
